臺灣士林地方法院刑事判決　　　　　　　 93年度訴字第745號
公　訴　人　臺灣士林地方法院檢察署檢察官
被　　　告　己○○
指定辯護人　本院公設辯護人甲○○
上列被告因加重強盜案件，經檢察官提起公訴（93年度偵字第
10249 號），本院判決如下：
    主  文
己○○連續意圖為自己不法之所有，攜帶兇器，以強暴、脅迫之
方法，至使不能抗拒，而使他人交付其物，累犯，處有期徒刑柒
年陸月。扣案之螺絲起子壹把沒收。
    事  實
一己○○前因恐嚇取財案件，經台灣高等法院以89年度上易字第
  3731號判決判處有期徒刑5 月，如易科罰金以300 元折算1 日
  確定，並於民國90年2 月16日易科罰金執行完畢，詎不知警惕
  ，為籌措施用毒品之費用，乃基於意圖為自己不法之所有之概
  括犯意，自93年11月1 日起至同年11月7 日止，連續在台北市
  北投區○○街及台北縣板橋市○○街等地，持其客觀上具有危
  險性可供兇器使用之刀子及其所有之螺絲起子1 支，利用搭乘
  計程車之機會，為以下之犯行：
  (一)於93年11月1 日晚間11時許，在台北市○○街2 號搭乘丁○○所駕駛之3C-813號營業小客車，要求前往台北市○○區○○街，至同日晚間11時53分許，在台北市○○區○○街165
    號前指示丁○○停車，待丁○○停妥後，即以右手掐住丁○○之喉嚨，並向丁○○嚇稱交出皮包及下車等語，至使丁○○不能抗拒而下車離開。己○○因而取得車號3C-813營業小
    客車1 輛、現金約新台幣（下同）9,900 元、高速公路回數
    票5 張、丁○○之
    張、存摺2 本、鑰匙及汽車遙控器各1 付。
  (二)於93年11月4 日晚間11時許，在台北市○○路搭乘丙○○所
    駕駛之795-LG號營業小客車，要求前往板橋市，至同日晚間
    11時50分許，在台北縣板橋市○○街266 號前指示丙○○停
    車，待丙○○停妥後，即自右後方之乘客座移動至駕駛座後
    方，以左手勒住丙○○頸部，並以右手持其所有之螺絲起子
    一把，抵住丙○○之右側喉嚨，並向丙○○嚇稱將錢交出來
    ，就不會傷害伊等語，至使丙○○不能抗拒而下車離開。己○○因而取得車號795-LG營業小客車1 輛、現金約3,000 元
    、NOKIA3310 行動電話1 具、高速公路回數票7 張。
  (三)於93年11月5 日晚間11時許，在台北市○○街、酒泉街口搭
    乘乙○○所駕駛之6E-617號營業小客車，要求前往台北市○○區○○街，至翌日（6 日）凌晨12時許，在台北市○○區
    ○○街81巷10號前指示乙○○停車，待乙○○停妥後，即以
    左手勒住乙○○頸部，並以右手持刀抵住乙○○喉結上方，
    同時向乙○○嚇稱將錢拿出來，就不會傷害伊等語，乙○○
    因欲轉頭看己○○，而遭己○○所持刀子刺傷，至使乙○○
    不能抗拒而下車離開。己○○因而取得6E-617號營業小客車
    1輛、現金約5,000元。
  (四)於93年11月7 日中午11時許，在台北市○○○路、酒泉街口
    搭乘戊○○所駕駛之998-LW號營業小客車，要求前往台北市
    北投區○○街，至同日中午11時45分許，在台北市○○區○○街81巷尾堤防旁，指示戊○○停車。待戊○○停妥後，即
    以左手壓住戊○○胸部，右手持刀抵住戊○○右胸上方近肩
    胛處，並向戊○○嚇稱係通緝犯，將錢拿出來就不會傷害伊
    等語，至使戊○○不能抗拒而下車離開。己○○因而取得
    998-LW號營業小客車、現金約9,000 多元、NOKIA3310 行動
    電話1 具及郵局存摺1 本。
二嗣經警於乙○○所駕駛之6E－617 號營業小客車及左前車門門
  柱下方處及左後車門三角窗處上採得指紋4 枚，經鑑驗結果，
  其中2 枚核與己○○左環及左中指紋相符，始循線查悉上情，
  並在己○○位在台北市○○區○○街50巷14號2 樓住處扣得己○○所有之螺絲起子1 支、丙○○所有之NOKIA 行動電話1 具
  （手機序號：000000000000000）及 戊○○所有之行動電話1
  具（手機序號：000000000000000）。
三案經丁○○、丙○○、乙○○、戊○○訴由台北市政府警察局
  北投分局報告台灣士林地方法院檢察署檢察官偵查起訴。
    理  由
一訊據被告己○○坦承有於附表所載時間、地點，分別搭乘被害
  人之營業小客車至事實欄所載地點停車時，要求被害人交付財
  物及下車，因而取得被害人之財物及營業小客車之行為，惟矢
  口否認有何加重強盜之犯行，辯稱：就事實欄編號(一)的部分，
  伊並未掐住被害人丁○○之脖子，至於其他三件，伊僅有以螺
  絲起子輕拍被害人丙○○、乙○○及戊○○，叫他們將錢拿出
  來，並未有以螺絲起子抵住被害人丙○○、乙○○及戊○○頸
  部之行為。況伊之左手受傷，沒有辦法出力，不可能用左手，
  也沒有搶到那麼多錢云云。指定辯護人為被告辯護稱：被告雖
  有掐住被害人丁○○之脖子，惟時間相當短暫，且在被害人丁○○撥開被告之手後，被告並無其他動作，之後被害人丁○○
  因為擔心受害，才趕快離開，可知被告實施暴力之程度尚不足
  以壓抑被害人之意思自由，被害人並非不能抗拒，亦未達於不
  能抗拒之程度，故此部分應僅成立恐嚇取財罪。至於被害人丙○○、乙○○並未目睹被告所持何物，在不明究裡之情形下，
  由於自己內心之恐懼，在被告行為並未達到不能抗拒之情形下
  交付財物，與強盜罪之構成要件有違等語。
二惟查：
  (一)編號(一)之事實經被害人丁○○於偵查中證稱甚明（見偵卷第
    92 頁 至第93頁），亦於本院審理中至庭證稱：被告在台北
    市○○街2 號上車後，指明要去洲美街，到了洲美街165 號
    一間紅木家具店門口停車，伊要收錢時，被告就一面在後座
    將手伸至前座，用右手食指和拇指掐住伊喉嚨，一面要伊拿
    出皮包並下車，表示不會傷害伊，伊因為和被告是近距離，
    擔心被告攜帶兇器，會遭到更大的傷害，就下車，站在離車
    約4、5公尺遠之處，看到被告從後座中間爬到前座去拿錢，
    後來就將車子開走。伊的喉嚨也因為遭被告用指甲摳到有破
    皮。該處附近有一座屈原廟，是一個老舊的社區，紅木家具
    店也打烊了，附近只有伊和被告二人，沒有其他人，離最近
    的路燈還有一點距離，伊車上並沒有準備什麼防身物品，伊
    的營業小客車車種是LANCER 1600CC ，後來在三重市○○路
    找到等語明確（見本院卷第94年2 月3 日審理筆錄第3 頁至
    第8 頁）。
  (二)編號(二)之事實除據被害人丙○○於偵查中結證在卷（見偵卷
    第106 頁），並於本院審理中到庭證述綦詳，稱：被告上車
    後要伊將車開到板橋，到板橋市○○街右轉約幾百公尺處要
    伊停車，伊停下來後，被告就從右後方的座位移動到駕駛座
    後方座位，並用左手勒住伊脖子，伊覺得脖子右側之喉嚨旁
    有涼涼的感覺，同時稱若伊給錢，就不會傷害伊，當時因為
    被告左手勒住伊，所以伊不能反抗，後來伊就先伸手到左邊
    口袋拿出1000元，但被告表示不夠，伊就再從排檔後面箱子
    內拿出1,000 多元，被告當時就有將手放鬆一點。之後被告
    要伊開門下去，伊才開門，被告就從後座下車到伊車門旁，
    將伊拖出去。整個過程中被告均未以螺絲起子敲伊之臂膀，
    伊只是感到有涼涼的東西抵住。該處對面有住家，右邊有一
    個圍牆，暗暗的。後來伊請同事載伊，在回程路上發現車子
    ，伊之營業小客車車種是TOYOTA ALTIS 1800CC 等語（見本
    院94年2 月3 日審理筆錄第9 頁至第15頁）。
  (三)編號(三)之事實經被害人乙○○於偵查中證述綦詳（見偵卷第
    91頁至第92頁），復於本院審理中證稱：被告在大龍街、酒
    泉街路口上車，要到洲美街，並在洲美街81巷10號前要伊停
    車，伊停車後，被告就以左手勒住伊脖子，右手拿似乎是刀
    的東西抵住伊喉結上方，伊回頭要看被告時被刺到，當時有
    流血，伊就說伊已受傷流血，會將錢拿出來，被告表示只要
    伊將錢拿出來就不會傷人，伊就從左邊褲袋拿錢出來，放在
    右邊座位上。後來被告叫伊下車，伊就解開安全帶自行下車
    ，被告即自後座開門繞出來到駕駛座將車開走，當時伊沒有
    辦法反抗，又綁著安全帶。該處附近都是鐵皮屋的工廠，到
    時已經晚上12點多，附近都沒有人，只有一盞路燈，燈光很
    暗，伊的營業小客車車種是TOYOTA PREMIO 1600CC的等語（
    見本院94年2 月3 日審理筆錄第17頁至第22頁），並有受傷
    相片一紙在卷可憑（見偵卷第63頁）。
  (四)編號(四)之事實業據被害人戊○○於偵查中證述明確（見偵卷
    第93頁），並於本院審理中證稱：被告在重慶北路、酒泉街
    口搭車，到北投區○○街81巷尾堤防旁時，被告以左手壓住
    伊胸部，右手拿類似美工刀的東西抵住右胸上方靠近肩胛處
    ，並說是通緝犯，要伊拿出錢來，不會傷害伊。伊想錢是身
    外之物，就自己交錢給被告。被告後來叫伊下車，伊就自己
    開車門下車，被告也自己開後座車門下車坐到駕駛座上。當
    天是星期天，附近是工廠，沒有人上班。伊營業小客車的車
    種是NISSAN SENTRA 180 等語翔實（見本院94年2 月3 日審
    理筆錄第23頁至第27頁）。
三被告以右手掐住被害人丁○○之喉嚨部位，並將之摳傷破皮；
  復分別持金屬質地之物品或類似刀子之物抵住被害人丙○○、
  乙○○、戊○○之頸部或胸部等部位，致使其中之被害人乙○○之頸部受傷流血之情，既經被害人丁○○、丙○○、乙○○
  及戊○○指證明確，且受人壓制而被迫交付金錢或任由取走財
  物，並非生活中常歷之經驗，倘遭遇此境，必印象深刻。參以
  被害人丁○○、丙○○、乙○○及戊○○均以駕駛營業小客車
  為業，如非當下處於生命、身體容有遭受立即危險之狀態，殊
  無可能棄自己重要謀生工具不顧而離去。又被害人丁○○、丙○○、乙○○、戊○○與被告素不相識，復無宿怨，當無設詞
  誣陷被告之理。是以被害人丁○○、丙○○、乙○○及戊○○
  之證述，自堪採信。被告雖辯稱伊左手受傷，無法出力云云，
  並聲請調閱伊羈押於看守所之病歷紀錄。然經本院詳核向台灣
  士林看守所調得之被告病歷紀錄結果，其間僅記載被告主訴左
  上臂疼痛腫脹等語之情，有台灣士林看守所94年1 月7 日第
  0946100010號函檢送之被告病歷資料附卷可考（見本院卷第62
  頁至第69頁），而被告確有分別以左手勒住被害人丁○○、丙○○、乙○○之脖子及壓住被害人戊○○之胸部，已據被害人
  丁○○、丙○○、乙○○及戊○○結證綦詳如上，是以上開病
  歷資料並不足為被告有利之認定。又被告所持之器具，被害人
  丙○○雖證稱：整個過程中都沒有看到被告拿什麼東西，也不
  能確定是何種物品等語（見本院94年2 月3 日審理筆錄第15
  頁至第16頁）；被害人乙○○則證稱係像刀子一樣的東西，但
  不是扣案的螺絲起子等語（見同前審理筆錄第22頁）；被害人
  戊○○則證稱是用像美工刀或水果刀的東西等語（見同前審理
  筆錄24頁），均與被告辯稱係持扣案之螺絲起子有所不同。然
  查：被害人乙○○、戊○○係遭被告手持尖物抵住頸部及胸部
  ，顯係在極近距離間觀察到被告所持物品，被害人戊○○並當
  庭繪製被告所持刀具之形狀一紙在卷可參，如非被害人乙○○
  、戊○○確有親身經歷，殊難具體描述被告所持器具之形態，
  自應以被害人乙○○、戊○○所為證詞為可採。至被害人丙○○雖因當時遭被告勒住頸部，依其角度無法見到被告所持之物
  品，但被害人丙○○也證稱：可能是金屬的東西，感覺上刺進
  去會痛，一開始是涼涼等語明確，復無其他積極證據足資認定
  被告當日另有攜帶其他兇器，自應以被告自承強盜被害人丙○○當日所攜帶之兇器為扣案之螺絲起子等語為可採。本院審酌
  編號(一)至(三)之案發時間均值夜深時分，案發地點附近燈光昏暗
  ，除被告及被害人以外並無他人；編號(四)之案發時間雖為正午
  ，但當天為星期日，案發地點周遭為工廠，無人上班之情，均
  經被害人丁○○、丙○○、乙○○及戊○○證述明確如前，復
  衡以被害人丁○○等四人所駕駛之營業自小客車，皆為一般排
  氣量1600CC或1800CC之車款，車內空間狹隘，被告在極近距離
  間，或以手掐住被害人丁○○之喉嚨，或以螺絲起子或刀子抵
  人之身體部位，又為被害人之頸部或胸部等重要器官之所在，
  甚且造成被害人丁○○及乙○○受有傷害，客觀上顯然足對被
  害人丁○○、丙○○、乙○○及戊○○之生命、身體形成立即
  之危險，而達壓制被害人丁○○、丙○○、乙○○及戊○○之
  意思自由，至不能抗拒之程度。是被告辯稱並未掐住被害人丁○○之脖子，以及僅係以螺絲起子輕拍被害人丙○○、乙○○
  及戊○○之肩膀云云，另指定辯護人為被告辯護稱應僅係構成
  恐嚇取財罪等語，尚不足採。
四末查有關被告強盜所得之財物，就現金數額之部分，被告與被
  害人丁○○、丙○○、乙○○及戊○○各自陳述之金額雖有不
  同，然查：被告強盜所得之現金，為被害人丁○○、丙○○、
  乙○○及戊○○之營業收入，則彼等對於損失金額之多寡，應
  較被告更為關注，故彼等所陳述之金額，應較為可信。經查：
  被害人丁○○於偵查中均陳稱：現金約一萬五千元等語（見偵
  卷第27頁、第92頁至第93頁），而於本院經審理中結證稱：金
  錢損失知道一百元九張的十一疊，五十元及十元的無法預估等
  語（見本院94年2 月3 日審理筆錄第4 頁至第5 頁）；被害人
  丙○○自偵查及本院審理中均證稱係損失三千元等語（見偵卷
  第106 頁、本院94年2 月3 日審理筆錄第12頁）；被害人乙○○於偵查中證稱：係交予被告現金四千三百元及一千元左右的
  零錢等語（見偵卷第92頁），而於本院審理中則證稱：當時伊
  將現金四千元放在副駕駛座之座位上，另外司機座位座墊下還
  有三百元，車子找回時，座墊下的三百元還在，另外損失約一
  千元的硬幣等語（見本院94年2 月3 日審理筆錄第19頁至第20
  頁）；被害人戊○○於偵查中證稱：現金九千元，零錢約三、
  四百元等語（見偵卷第93頁），於本院審理中則證稱：約損失
  九千多元等語，觀諸上開被害人等前後所為證述，除被害人丙○○就損失金額所為證述前後相符外，其餘均略有不同，依被
  害人丁○○、乙○○及戊○○於本院審理中，經交互詰問之結
  果所為之證述，彼等損失之金錢，分別為約九千九百多元、五
  千元及九千多元。此雖無礙於被告強盜犯行之成立，然既無積
  極證據足資證明被告強盜所得金額較上開被害人丁○○、乙○○及戊○○於本院審理中之證述金額為多，此項利益自應歸屬
  於被告，而應以被害人等於本院審理中所證述之金額為準。
五此外，經警於乙○○所駕駛之6E－617 號營業小客車及左前車
  門門柱下方處及左後車門三角窗處上採得指紋4 枚，經鑑驗結
  果，其中2 枚核與己○○左環及左中指紋相符，有內政部刑事
  警察局93 年11 月10日刑紋字第0930224921號鑑驗書在卷可憑
  （見本院卷第41頁至第56頁），另有贓物認領保管單2 紙在卷
  可稽（見偵卷第57頁、第58頁）。綜上所述，本件事證明確，
  被告犯行足可認定，應予依法論科。
六按被告所持用以強盜被害人丙○○財物之螺絲起子，經檢察官
  勘驗結果，螺絲起子總長14公分，分為木質把手及金屬製前端
  二大部分，木質把手部分長約7 公分，直徑約2 公分，金屬前
  端總長約6.8 公分，頂端尖銳呈十字狀足以刺傷人體具殺傷力
  ，有勘驗筆錄一份在卷可憑（見偵卷第113 頁）。又被告所持
  用以強盜被害人乙○○類似刀子之物品，業已造成被害人乙○○喉部受傷流血，而用以強盜戊○○財物之刀子，形狀類似美
  工刀或水果刀，刀片尖尖的，分別據被害人乙○○、戊○○證
  述甚詳，客觀上均足以對人體安全構成威脅，而均屬兇器之一
  種。核被告就附表編號一之犯行，係犯刑法第328 條第1 項之
  普通強盜罪；被告就編號(二)至(四)之犯行，係犯刑法第330 條第
  1 項之加重強盜罪。被告先後多次強盜及加重強盜之犯行，時
  間緊接，且均係利用搭乘計程車之機會犯之，雖有強盜及加重
  強盜之分，惟顯係基於概括犯意而為之，依刑法第56條之規定
  ，從一情節最重之附表編號(四)攜帶兇器，以強暴、脅迫至使不
  能抗拒，而使他人交付其物罪處斷，並加重其刑。末查：被告
  有如事實欄所載之論罪科刑紀錄，其於有期徒刑執行完畢五年
  內，再犯本件最重本刑為有期徒刑以上之罪，為累犯，應依刑
  法第47 條 規定加重其刑，並依法遞加重其刑。爰審酌被告正
  值青壯之年，本應思憑自己之力經營謀生，竟因為籌措施用毒
  品之費用，屢次強盜營業小客車司機之財物，對社會治安戕害
  甚大，惟其犯後尚能坦承有取被害人財物及車輛之事實，顯然
  有所悔悟等一切情狀，量處如主文所示之刑。扣案之螺絲起子
  一把，為被告所有，並犯編號(二)犯行所用之物，業據被告自承
  在卷，應依刑法第38條第1 項第2 款宣告沒收。至被告用以強
  盜被害人乙○○、戊○○之刀子，並未扣案，且無積極證據足
  可認定係屬被告所有之物，爰不予宣告沒收，併此敘明。
據上論斷，應依刑事訴訟法第299 條第1 項前段，刑法第56條、
第330 條第1 項、第47條、第38條第1 項第2 款，判決如主文。
本案經檢察官謝榮林到庭執行職務。
中　　華　　民　　國　　94　　年　　2 　　月　　24　　日
                  刑事第四庭審判長法  官  林秀鳳
                                  法  官  高雅敏
                                  法  官  許碧惠
以上正本證明與原本無異。
如不服本判決，應於判決送達後10日內，向本院提出上訴狀。
                                  書記官  陳美英
中　　華　　民　　國　　94　　年　　3 　　月　　 1　　日
附錄本判決論罪科刑依據之法條：
刑法第330條第一項：
犯強盜罪而有第321 條第1 項各款情形之一者，處七年以上有期
徒刑。
